臺灣高等法院刑事裁定
109年度毒抗字第62號
抗  告  人
即  被  告  郭育誠


上列抗告人即被告因違反毒品危害防制條例案件，不服臺灣新北
地方法院中華民國109年3月30日裁定（聲請案號：臺灣新北地方
檢察署109年度毒偵字第70號、109年度聲觀字第89號），提起抗
告，本院裁定如下：
    主  文
抗告駁回。     
    理  由
一、原裁定意旨略以：抗告人即被告郭育誠基於施用第二級毒品
    之犯意，於民國108年11月28日11時許，在新北市○○區山上
    某處，以捲煙方式，施用第二級毒品大麻（下稱大麻）1次
    ；嗣於同日23時55分許，在新北市○○區○○路0000號前為警查
    獲。經查，抗告人於偵查中，對於上開施用大麻之行為，已
    坦白承認，且抗告人於本件為警查獲後所採集之尿液（編號
    為E0000000號），經送請臺灣檢驗科技股份有限公司以酵素
    免疫分析法初步檢驗、氣相層析質譜儀法確認檢驗之結果，
    呈大麻代謝物陽性反應，有該檢驗機構所出具之濫用藥物檢
    驗報告1紙附卷可稽，足認抗告人上開自白，核與事實相符
    ，抗告人確有施用大麻之行為，堪以認定。從而，本件聲請
    核無不合，應依毒品危害防制條例第20條第1項、觀察勒戒
    處分執行條例第3條第1項，裁定應送勒戒處所觀察、勒戒等
    語。
二、抗告意旨略以：抗告人為初犯，且無任何毒品戒癮治療實施
    辦法及完成治療認定標準第2條第2項事由，依本院108年度
    毒抗字第319號裁定之見解，仍應有機會獲治療處遇，檢察
    官並未敘明本件有何毒品戒癮治療實施辦法及完成治療認定
    標準第2條第2項恐礙其完成戒癮治療之期程事由，即聲請觀
    察勒戒，則有裁量不明之違誤。且抗告人完全未經傳喚即經
    原審做成本件裁定，亦未保障抗告人之聽審權而有違憲之情
    ，原裁定核屬不當，爰請求撤銷原觀察勒戒裁定，給予抗告
    人門診治療機會云云。
三、本院查：
  ㈠關於抗告人有於前揭時、地施用大麻1次之事實，業據抗告人
    於警詢及偵查中坦承不諱，且其尿液經送鑑驗後確呈大麻代
    謝物陽性反應，此有新北市政府警察局受採集尿液檢體人姓
    名及檢體編號對照表、臺灣檢驗科技股份有限公司108年12
    月23日出具之濫用藥物檢驗報告（檢體編號：E0000000）各
    1紙在卷可稽（見毒偵卷第23、39頁）。故抗告人於上揭時
    、地確實施用大麻1次之行為，堪以認定。揆諸前揭規定及
    說明，原裁定令抗告人入勒戒處所觀察、勒戒，於法尚無不
    合。
  ㈡抗告人雖執前詞提起本件抗告。惟查：
  ⒈按97年4月30日修正公布之毒品危害防制條例第24條第1項規
    定，採行觀察、勒戒與緩起訴戒癮治療並行之雙軌模式，賦
    與檢察官依職權裁量行使，檢察官是否給予施用毒品者為附
    命完成戒癮治療之緩起訴處分，自得本於毒品危害防制條例
    第24條之規定及立法目的，依行政院所頒「毒品戒癮治療實
    施辦法及完成治療認定標準」，選擇實施對象、內容、方式
    與執行之醫療機構，妥為斟酌，其裁量結果如認適於為緩起
    訴處分者，應於緩起訴處分中說明其判斷之依據，如認為應
    向法院聲請觀察、勒戒者，則係適用原則而非例外，法院原
    則上應予尊重，僅就其認定事實有誤、違背法令，或其裁量
    有重大明顯瑕疵等為審查。且毒品危害防制條例觀察、勒戒
    之規定，係對施用毒品成癮者所為之積極矯治措施之保安處
    分，目的在斷絕施用毒品者對毒品之依賴，屬強制規定，除
    經檢察官審酌個案情形，依毒品危害防制條例第24條第1項
    為附命完成戒癮治療之緩起訴處分，可排除觀察、勒戒之適
    用外，即應向法院聲請裁定將被告送勒戒處所觀察、勒戒，
    非謂被告不具有毒品戒癮治療實施辦法及完成治療認定標準
    所定不適合為戒癮治療之事由存在，檢察官即應為附命完成
    戒癮治療之緩起訴處分，此不待言。抗告意旨以其有戒癮治
    療之意願，又無「毒品戒癮治療實施辦法及完成治療認定標
    準」所定不適合為戒癮治療之事由，指摘檢察官聲請觀察、
    勒戒未盡合義務性裁量之責云云，容有誤會。
  ⒉再按，裁定因當庭之聲明而為之者，應經訴訟關係人之言詞
    陳述；為裁定前有必要時，得調查事實，刑事訴訟法第222
    條定有明文，是裁定與判決不同，以不經言詞陳述為原則，
    除有上揭所列或刑事訴訟法第十章與被告羈押相關之裁定等
    情形外，並無須經當事人言詞陳述之規定，均依書面審理（
    最高法院102年度台抗字第368號裁定意旨參照）。而毒品危
    害防制條例並未明定法院須經開庭審理程序，始得為觀察、
    勒戒之裁定，此與刑事訴訟法關於羈押被告需先行訊問之法
    定程序原則有別。又依卷內事證所示，足認抗告人本件施用
    大麻之事證明確，並無再另行調查事證之必要，故原審雖未
    傳訊抗告人到庭陳述意見，逕依本件卷內之訴訟資料書面審
    理後，裁定抗告人應送勒戒處所觀察、勒戒，並無違反正當
    程序，亦無何違反比例原則等裁量違法之處，難謂有何違反
    程序或侵害抗告人聽審權之情。
  ㈢綜上所述，原裁定以抗告人確有初犯施用大麻之事實，而裁
    定令入勒戒處所觀察、勒戒，核其認事用法，並無違誤，本
    件抗告為無理由，應予駁回。
據上論斷，應依刑事訴訟法第412條，裁定如主文。
中　　華　　民　　國　　109 　年　　4 　　月　　23　　日
                  刑事第十五庭  審判長法　官  劉興浪
  　　　　　　　　　　　　　　　　　　法　官  陳信旗
  　　　　　　　　　　　　　　　　　　法　官  林怡秀
以上正本證明與原本無異。
不得再抗告。
                                      書記官  陳采薇
中　　華　　民　　國　　109 　年　　4 　　月　　23　　日